臺灣臺中地方法院刑事判決
110年度交簡上字第296號
上  訴  人
即  被  告  張立詠


指定辯護人  本院公設辯護人賴忠杰                        
上列上訴人即被告因過失傷害案件，不服本院110年度交簡字第5
14號中華民國110年10月29日第一審簡易判決(原起訴案號：110
年度偵字第25239號)，提起上訴，本院管轄之第二審合議庭判決
如下：
    主  文
原判決撤銷。
張立詠犯過失傷害罪，處拘役伍拾日，如易科罰金，以新臺幣壹
仟元折算壹日。
    犯罪事實
一、張立詠於民國109年12月20日下午某時，騎車號000-0000號
    普通重型機車，沿臺中市豐原區水源路坪頂巷由東往西方向
    行駛，於同日下午3時41分許，行經臺中市○○區○○路○○巷○○○
    ○○○○○號誌交岔路口，本應注意行經無號誌之交岔路口，應
    減速慢行，作隨時停車之準備，而依當時天候晴、日間自然
    光線、柏油路面乾燥、無缺陷、無障礙物、視距良好等情，
    客觀上並無不能注意之情形，竟疏未注意其他來往車輛、減
    速慢行，在上開路段貿然前行，適有路士君騎車號000-0000
    號普通重型機車沿臺中市豐原區水源路坪頂巷由西往東方向
    行駛，行抵上開無號誌交岔路口欲行左轉彎，亦疏於注意其
    為轉彎車，應於適當位置停等禮讓直行車先行，張立詠駕駛
    之機車前車頭不慎碰撞路士君之左腳(起訴書誤載為2車發生
    碰撞)，路士君因而人車倒地，受有左側脛骨開放性骨折、
    左下肢壓砸傷合併皮膚缺損等傷害。張立詠於肇事後，於有
    偵查犯罪權限之公務員尚未發覺犯罪前，主動電話報警，並
    已報明肇事人姓名、地點，且向到場處理之臺中市政府警察
    局豐原分局豐原交通分隊警員坦承其為肇事者，自首而接受
    裁判。
二、案經路士君訴由臺中市政府警察局豐原分局報告臺灣臺中地
    方檢察署檢察官偵查起訴。
    理    由
壹、證據能力方面：
一、本案據以認定上訴人即被告張立詠犯罪之被告以外之人於審
    判外之陳述：證人即告訴人路士君於警詢時之證述與職務報
    告等部分，公訴人、被告及其辯護人於本院111年1月18日審
    理時，均表示同意作為證據使用【見本院110年度交簡上字
    第296號卷宗(下稱本院卷)第96-97頁】，復經本院審酌認上
    揭警詢係警員依法通知詢問，又該職務報告則為承辦警員記
    載本案偵辦經過，該等證據作成及取得並無違法、不當或顯
    不可信之情況存在，應屬適當，依刑事訴訟法第159條之5第
    1項之規定，具有證據能力。
二、又本案認定事實引用之卷內其餘非供述證據，均與本案待證
    事實具有關聯性，並無證據證明係公務員違背法定程序取得
    ，依刑事訴訟法第158條之4規定反面解釋，亦有證據能力。
貳、實體部分：
一、認定犯罪事實所根據之證據及理由：
  ㈠上揭犯罪事實，業據被告於原審審理、本院上訴審準備程序
    及審理時均坦承不諱【見本院110年度交易字第1210號卷宗(
    下稱原審卷)第32頁、本院卷第35、98頁】，核與證人即告
    訴人路士君於警詢時證述相符【見臺灣臺中地方檢察署110
    年度偵字第25239號偵查卷宗(下稱偵卷)第37、25-28頁】，
    且有職務報告、道路交通事故現場圖、道路交通事故調查報
    告表㈠㈡各1紙、現場照片20張、車損照片12張、臺中市○○○○○
    道路○○○○○○○○○0○○○○○○○○○○0○○○路○○○○○○○號查詢機車駕駛
    人、衛生福利部豐原醫院診斷證明書各1紙、臺中市車輛行
    車事故鑑定委員會110年8月14日中市車鑑字第1100004623號
    暨檢附鑑定意見書(車市車鑑0000000案)共3紙在卷可稽(見
    偵卷第15、29、31-33、43-61、63-73、75、75、83-85、87
    、95頁、本院卷第51-55頁)，足認被告之自白與事實相符，
    堪以認定。
  ㈡按行車速度，依速限標誌或標線之規定，無速限標誌或標線
    者，應依下列規定：二、行經無號誌之交岔路口，應減速慢
    行，作隨時停車之準備，為道路交通安全規則第93條第1項
    第2款定有明文。本案被告既曾考取普通重型機車之駕駛執
    照，有公路監理電子閘門證號查詢機車駕駛人1紙在卷可稽(
    見偵卷第87頁)，是其對於前開規定自屬明知並予遵守。經
    查，本案交通事故地點係在臺中市豐原區水源路坪頂巷、北
    坑與南坑交岔路口內某處，該處未設置交通號誌，雙向路段
    均為單一車道，未劃設車道線、未劃設快慢車道分隔線；被
    告所騎機車沿臺中市豐原區水源路坪頂巷由東往西方向行駛
    ，該路段路面劃有「慢」字，又告訴人則騎車沿臺中市豐原
    區水源路坪頂巷由西往東方向行駛，上開路段路面亦劃有「
    慢」字等情，此有道路交通事故現場圖、道路交通事故調查
    報告表㈠各1紙、現場照片20張在卷足憑(見偵卷第29、31、4
    3-61頁)；再依卷附前揭道路交通事故現場圖、道路交通事
    故調查報告表㈠及現場照片所示，可知本案交通事故發生當
    時天候晴、日間自然光線、柏油路面乾燥、無缺陷、無障礙
    物、視距良好，客觀上並無不能注意之情事。
  ㈢被告竟於案發當時，未能減速慢行，作隨時停車之準備，貿
    然騎車直行進入上開交岔路口，致其駕駛之機車前車頭不慎
    碰撞告訴人之左腳，自有違反道路交通安全規則第93條第1
    項第2款之規定，而有過失；且依臺中市車輛行車事故鑑定
    委員會鑑定意見，研判被告駕駛普通重型機車，行至無號誌
    交岔路口，未減速慢行，作隨時停車之準備，為肇事次因等
    情，此有臺中市車輛行車事故鑑定委員會110年8月14日中市
    車鑑字第1100004623號函暨檢附鑑定意見書(車市車鑑00000
    00案)共3紙附卷供參(見本院卷第51-55頁)，亦同此見解，
    足徵被告上揭駕駛行為確有過失。再告訴人因上開交通事故
    經送往豐原醫院急診救治，確實受有左側脛骨開放性骨折、
    左下肢壓砸傷合併皮膚缺損等傷害，此有衛生福利部豐原醫
    院診斷證明書1紙附卷可參(見偵卷第95頁)。是被告之過失
    行為與告訴人之傷害結果間，具有相當因果關係，亦可認定
    。
  ㈣按被害人之過失既與被告之過失，併合而為損害發生之原因
    ，被害人是否與有過失、過失情節之輕重，均攸關被告罪責
    之成立及科刑之審酌，自應詳加審認，以作為論罪科刑之所
    據(最高法院87年度台上字第3312號判決意旨參照)。又按汽
    車行駛至交岔路口，其行進、轉彎，應依下列規定：二、行
    至無號誌或號誌故障而無交通指揮人員指揮之交岔路口，支
    線道車應暫停讓幹線道車先行。未設標誌、標線或號誌劃分
    幹、支線道者，少線道車應暫停讓多線道車先行；車道數相
    同時，轉彎車應暫停讓直行車先行；同為直行車或轉彎車者
    ，左方車應暫停讓右方車先行。但在交通壅塞時，應於停止
    線前暫停與他方雙向車輛互為禮讓，交互輪流行駛，為道路
    交通安全規則第102條第1項第2款定有明文。本案車禍發生
    地點之臺中市豐原區水源路坪頂巷、北坑與南坑交岔路口，
    雙向均為單一車道且無設置交通號誌，又告訴人沿臺中市豐
    原區水源路坪頂巷由西往東方向行駛，行抵上開交岔路口，
    欲行左轉彎等情，業經證人路士君於警詢時證述明確(見偵
    卷第25-28、37頁)，可見被告所騎機車係為直行車，告訴人
    所騎機車則為轉彎車，足堪認定。又本案告訴人駕駛之機車
    既為轉彎車，其疏未於上開交岔路口之適當位置暫停禮讓屬
    於直行車之被告所騎機車先行，肇致本案車輛事故發生，則
    告訴人亦有轉彎車未暫停讓直行車先行之過失；且依臺中市
    車輛行車事故鑑定委員會鑑定意見，研判告訴人駕駛普通重
    型機車，行至無號誌交岔路口，左轉彎未於適當位置停讓對
    向直行車先行，為肇事主因，此有臺中市車輛行車事故鑑定
    委員會110年8月14日中市車鑑字第1100004623號函暨檢附鑑
    定意見書(車市車鑑0000000案)共3紙在卷供參(見本院卷第5
    1-55頁)，併同此認定。惟此僅係告訴人是否與有過失之問
    題，並不能因此解免被告過失之責任，僅得於量刑時予以斟
    酌，併予敘明。
  ㈤綜上所述，被告之自白有相當證據相佐，被告就本案事故應
    負過失傷害責任甚明，且被告前述過失行為與告訴人之傷害
    結果間具有相當因果關係。被告前開犯行洵堪認定，應依法
    論科。
二、論罪科刑：
　㈠核被告張立詠所為，係犯刑法第284條前段之過失傷害罪。
　㈡本案車禍發生後，肇事人親自或託人電話報警，並已報明肇
    事人姓名、地點、請警方前往處理，臺中市政府警察局豐原
    分局豐原交通分隊警員林哲瑋依據該報警資料前往現場處理
    等情，此有職務報告、臺中市政府警察局道路交通事故肇事
    人自首情形紀錄表各1紙附卷可稽(見偵卷第15、81頁)，故
    在有偵查權限之警員接獲報警前，警員既不知犯罪人為何人
    ，仍屬未發覺之罪，而被告對於該未發覺之罪主動坦承其係
    行為人，核與自首成立之要件相符，爰依刑法第62條前段規
    定減輕其刑。
三、撤銷改判及量刑之理由：　　
  ㈠原審認被告罪證明確，予以論罪科刑，固非無見。惟查，本
    件原審就被告過失部分，引用原起訴書所載犯罪事實，未加
    認定被告行經無號誌之交岔路口，未減速慢行，作隨時停車
    之準備，係違反道路交通安全規則第93條第1項第2款之規定
    ；另原審判決漏未載及告訴人騎車行抵上開無號誌交岔路口
    欲行左轉彎，疏於注意其為轉彎車，應於適當位置停等禮讓
    直行車先行，亦與有過失，且為本件肇事主因等過失情節，
    即為量刑基礎，原審疏未論及於此，即有未洽。是被告上訴
    意旨稱原審量刑過重，告訴人就本件事故與有過失等語，尚
    非無據，應屬可採。是被告之過失情節，當屬本案重要量刑
    因素，原審未及審酌上情，容有未恰。被告上訴意旨請求從
    輕量刑，為有理由，原審既有如上開違誤之事由，即應由本
    院將原判決撤銷改判。
  ㈡爰以行為人之責任為基礎，審酌被告騎車上路，本應注意遵
    守相關交通法規與用路人之安全，行經無號誌之交岔路口，
    竟疏未減速慢行，作隨時停車之準備，肇致本案車禍事故發
    生，造成告訴人受有上開傷勢，徒增身體不適及生活不便，
    其行為確有過失，惟考量被告於犯後坦承犯行，已生悔意，
    又被告固有意賠償告訴人，惟雙方就賠償金額無法達成合意
    ，迄未能成立和解，兼衡告訴人亦有過失之情節；又被告過
    去並無前科，此有臺灣高等法院被告前案紀錄表1份在卷可
    稽(見本院卷第21頁)，素行良好，暨其具高職肄業學歷、目
    前從事餐飲業及家境勉持之生活狀況，業據被告陳明在卷【
    詳警詢筆錄內受詢問人基本資料欄內教育程度欄、職業欄及
    家庭經濟狀況欄等之記載、被告之個人戶籍資料(完整姓名)
    查詢結果內教育程度註記欄之記載，見偵卷第17頁、原審卷
    第11頁、本院卷第99頁】等一切情形，量處如主文所示之刑
    ，並諭知易科罰金之折算標準，以資懲儆。
據上論斷，應依刑事訴訟法第455條之1第1項、第3項、第369條
第1項前段、第364條、第299條第1項前段，刑法第284條前段、
第62條前段、第41條第1項前段，刑法施行法第1條之1第1項，判
決如主文。
本案經檢察官黃政揚提起公訴，檢察官朱介斌到庭執行職務。
中　　華　　民　　國　 111　　年　　1 　　月　　25　　日
　　　　　　　　　刑事第十五庭審判長  法　官　簡佩珺
                                      法  官  張雅涵
                                      法  官  湯有朋
以上正本證明與原本無異。
不得上訴。
　　　　　　　　　　　　　　　　　　　書記官   黃美雲
中　　華　　民　　國　　111 　年　　1 　　月　　25　　日
附錄本案論罪科刑法條：
刑法第284條
因過失傷害人者，處1年以下有期徒刑、拘役或10萬元以下罰金
；致重傷者，處3年以下有期徒刑、拘役或30萬元以下罰金。